【裁判字號】    99,交聲,308
【裁判日期】    990906
【裁判案由】    違反道路交通管理處罰條例聲明異議
【裁判全文】
臺灣花蓮地方法院交通事件裁定         99年度交聲字第308號
原處分機關  交通部公路總局臺北區監理所花蓮監理站
法定代理人  林富英
異  議  人
即受處分人  億恆汽車貨運行即張基億
上列異議人即受處分人因違反道路交通管理處罰條例案件，對於
交通部公路總局臺北區監理所花蓮監理站於中華民國99年7月9日
所為之處分（案號：花監違字第裁 44-T00000000號)，聲明異議
，本院裁定如下：
    主  文
原處分撤銷。
億恆汽車貨運行即張基億不罰。
    理  由
一、原處分意旨略以：異議人即受處分人億恆汽車貨運行所屬之
    車牌號碼 959－HN號營業貨運曳引車（下稱本件車輛，連結
    之營業半拖車車號： 62－SN號），於民國99年6月18日凌晨
    零時17分許，行經台九線公路 439.7公里處（即南興地磅站
    ）時，經警攔查並掣單舉發「裝載砂石土方未依規定使用專
    用車輛」之違規行為，原處分機關乃依道路交通管理處罰條
    例第29條之1第1項規定，裁處異議人罰鍰新臺幣 6萬元，並
    記汽車違規紀錄1次等語。
二、異議意旨則以：異議人所有本件車輛所連結之車斗為經花蓮
    監理站審驗合格之傾卸式框式車斗，且當日所運送物品為熟
    料（水泥半成品），並非員警所說之載運砂石，而熟料非屬
    砂石、土方範圍，故當日車輛並無不當，爰聲明異議，請求
    撤銷原處分等語。
三、按交通法庭認為聲明異議有理由或聲明異議雖無理由而原處
    分不當或違法者，應以裁定將原處分經聲明異議部分撤銷，
    並自為裁定，道路交通案件處理辦法第20條前段定有明文。
    又按犯罪事實應依證據認定之，無證據不得推定其犯罪事實
    ；又不能證明被告犯罪或其行為不罰者，應諭知無罪之判決
    ，刑事訴訟法第154條第2項、第301條第1項，分別定有明文
    ；而認定不利於被告之事實，須依積極證據，苟積極證據不
    足為不利於被告事實之認定時，即應為有利於被告之認定，
    更不必有何有利之證據；且事實之認定，應憑證據，如未能
    發現相當證據，或證據不足以證明，自不能以推測或擬制之
    方法，以為裁判基礎；而認定犯罪事實所憑證據，雖不以直
    接證據為限，間接證據亦包括在內；然而無論直接或間接證
    據，其為訴訟上之證明，須於通常一般之人均不致有所懷疑
    ，而得確信其為真實之程度者，始得據為有罪之認定，若其
    關於被告是否犯罪之證明未能達此程度，而有合理性懷疑之
    存在，致使無從形成有罪之確信，根據「罪證有疑，利於被
    告」之證據法則，即不得遽為不利被告之認定，亦分別有最
    高法院30年上字第816號、40年臺上字第 86號、76年臺上字
    第4986號等判例可資參照。再依道路交通管理處罰條例第89
    條規定，法院受理有關交通事件，準用刑事訴訟法之規定，
    是上開規定及判例意旨性質上既係有關認定違法事實存否之
    原則，自可適用於本件聲明異議案件。
四、經查：
（一）按裝載砂石、土方未依規定使用專用車輛或其專用車廂未
      合於規定或變更車廂者，處汽車所有人新臺幣（下同）4
      萬元以上 8萬元以下罰鍰，並當場禁止通行，道路交通管
      理處罰條例第29條之1第1項定有明文。又「水泥熟料」經
      交通部彙徵經濟部礦業局、內政部警政署及公路總局等意
      見，咸認非屬砂石、土方範圍，應無道路交通管理處罰條
      例第29條之1規定之適用一節，則有交通部99年8月15日交
      路字第0990049548號函影本1份附卷為憑。
（二）其次，本件車輛係何誌崙所駕駛，當時係於99年 6月17日
      早上從花蓮亞洲水泥（即亞洲水泥股份有限公司，下稱亞
      洲水泥公司）載運水泥半成品即俗稱熟料要到嘉義的欣欣
      水泥（即欣欣水泥企業股份有限公司）等情，業據證人何
      誌崙於本院99年度交聲字第 310號案件（下稱另案）中結
      證明確，而異議人於聲明異議時所檢附之亞洲水泥公司出
      （送）貨單影本，則確實載明本件車輛係於99年 6月17日
      下午 2時41分進場，貨物名稱為「一型熟料」，經本院函
      詢結果，該出（送）貨單確為亞洲水泥公司花蓮製造廠所
      開立，本件車輛係於同日下午 2時43分由側門出廠，該車
      原登記於「順隆貨運行」，98年 8月11日始變更為「億恆
      汽車貨運行」，因司機至該廠載貨時未主動告知開單人員
      更改車行，故單上之車行名稱仍列印「順隆」等情，有亞
      洲水泥公司花蓮製造廠99年8月23日亞花廠（99）字第014
      6號函1份可憑，且依該函所檢附之熟料製程簡介中，已載
      明生料燒結成塊狀熟料進入冷卻機中急速冷卻並加以粗碎
      後儲存，以備於水泥磨中研磨成水泥或直接銷售之過程，
      而該函另檢附之熟料外觀照片，以及本院依職權自亞洲水
      泥公司網站上擷取列印之熟料照片，均互核與原處分機關
      移送時所檢附，由當時舉發者即臺東縣警察局交通警察隊
      警員邱盛裕所提供之採證照片 2張所示之本件車輛當時裝
      載物品外觀相符，是證人何誌崙上開所證，即屬真實，堪
      信本件車輛為警舉發當時所裝載之物，應屬亞洲水泥公司
      花蓮製造廠所產製之「一型熟料」無訛。雖證人邱盛裕前
      於原處分機關以電話詢問時，表示「載運之物品像是一塊
      大石頭被擊破後之粒狀物品」等語（詳見卷附之原處分機
      關公務電話紀錄簿影本）；嗣於本院另案調查時，則證稱
      ：因當時天色昏暗，伊用手觸摸認為是岩石類，且是粒狀
      有重量，伊當時認知是砂石類的東西等語，顯見證人邱盛
      裕掣單舉發當時，天色已屬昏暗，復僅係以手觸摸該裝載
      物品，而猜測該物品為岩石類之物，即無法確認是否確為
      砂石，況證人邱盛裕亦非經常從事水泥製造或具有專業知
      識，而可輕易並立即判斷砂石與水泥熟料二者相異處之人
      ，自不得以其證述認定本件車輛當時裝載之物品即為砂石
      。
五、綜上所述，本件車輛所裝載之物品，既可認確屬「水泥熟料
    」，而無道路交通管理處罰條例第29條之1第1項之適用，原
    處分機關遽以該條裁處異議人新臺幣 6萬元之罰鍰，並記汽
    車違規紀錄 1次，即有違誤，異議人本件異議為有理由，本
    院自應將原處分撤銷，改諭知異議人不罰，以資適法。至於
    本件車輛裝載貨物超過核定之總聯結重量之違規行為，已經
    本院另案裁定之，附此敘明。
六、依道路交通案件處理辦法第20條前段，裁定如主文。
中    華    民    國    99    年    9     月    6     日
                  交通法庭      法  官  黃鴻達
上列正本證明與原本無異。
如對本裁定不服，應於送達後 5日內，向本院提出抗告狀（應抄
附繕本）。
中    華    民    國    99    年    9     月    7     日
                                書記官

司法院資訊處製作；財團法人民間司法改革基金會備份。
